【裁判字號】    98,再易,11
【裁判日期】    990129
【裁判案由】    再審之訴
【裁判全文】
臺灣高雄地方法院民事判決              98年度再易字第11號
再審原告    山隆通運股份有限公司
法定代理人  乙○○
再審被告    台灣鎳業股份有限公司
法定代理人  甲○○
訴訟代理人  吳文淑律師
            戴仲懋律師
上列當事人間請求給付運費事件，再審原告對於中華民國97年10
月24日本院97年度簡上字第75號確定判決提起再審之訴，本院判
決如下：
    主  文
再審之訴駁回。
再審訴訟費用由再審原告負擔。
    事實及理由
一、按再審之訴，應於30日之不變期間內提起。前項期間，自判
    決確定時起算，判決於送達前確定者，自送達時起算；其再
    審之理由發生或知悉在後者，均自知悉時起算。民事訴訟法
    第500 條第1 項、第2 項前段分別定有明文。查本院民國97
    年度簡上字第75號民事判決（下稱原確定判決）為不得上訴
    至第三審之判決，於97年10月24日宣判時即告確定，該判決
    並於同年11月3 日送達再審原告，業經本院調卷查閱屬實。
    是以，再審原告於97年11月12日提起本件再審，未逾30日之
    法定不變期間，合先敘明。
二、再審原告主張：原確定判決以伊公司司機趙雙明在貨櫃設備
    交換收據及安全性檢查報告（下稱EIR） 上簽名，為兩造所
    不爭執，實係對於形式真正不爭執，而兩造對於實質意義互
    有爭執，司機簽名乃在確認其所取貨之貨櫃外觀及封條是否
    有異狀，非在確認EIR 全部文義，詎原確定判決認伊為專業
    運送貨物公司，如對運送貨物有疑問時，當須自費過磅，以
    伊未為過磅，且由司機在EIR 上簽名取貨運送，逕認伊所簽
    認之系爭貨櫃重量應為22,339公斤，其認定事實之推論顯已
    犯邏輯上之錯誤。又伊於取貨時，是否應負過磅義務，非在
    伊為專業運送公司，而在於兩造事前是否約定由伊負過磅義
    務，因兩造既未約定由再審原告負過磅義務，在系爭貨櫃外
    觀及封條未破壞之前提下，就再審被告抗辯伊交付系爭貨物
    有重量短少之情形，應負損害賠償責任乙節，原確定判決竟
    不先要求再審被告就貨物交付伊運送之重量事實負舉證責任
    ，反逕要求伊先行證明有非可歸責事由致貨物短少，有違民
    事訴訟法第277 條前段、民法第634 條之規定舉證責任分配
    原則，乃適用法規顯有錯誤。爰依民事訴訟法第496 條第1
    項第1 款規定，提起本件再審之訴等情。並為再審聲明：(一)
    原確定判決廢棄。(二)駁回再審被告在第二審之上訴。
三、再審被告則以：再審原告之理由，均係以爭執原確定判決認
    定事實有誤或漏未斟酌證據，乃為事實審法院認定之職權，
    縱有不當，亦不生適用法規顯有錯誤之問題；又訴外人BHP
    Billiton公司出貨送至訴外人American President Lines公
    司運送時即有過磅，並在EIR 上載明重量，足見渠已如數交
    付系爭貨物予再審原告，另渠並無過磅義務，再審原告既已
    簽收受領，足見系爭貨物減少並非於海運途中，乃發生在再
    審原告承運階段，故再審原告自應就短損負責等語置辯。並
    聲明：駁回再審之訴。
四、查再審原告以兩造於94年8 月29日簽立運輸合約，約定由再
    審原告拖運再審被告指定之進口貨櫃至再審被告指定之工廠
    ，再審原告於每月底整帳開立統一發票請領運費，再審被告
    則應於次月10日給付運費，95年5 月19日再審被告委託訴外
    人日昌行進口部傳真15只貨櫃託運資料予再審原告，再審原
    告乃於同月23日委託再審原告之次承攬商志易企業行運送，
    並指派司機趙雙明駕駛XQ-217號貨櫃車運送其中1 只編號FC
    U0000000號貨櫃（下稱系爭貨櫃）至再審被告指定之華新麗
    華股份有限公司（下稱華新麗華公司），經該公司之檢收員
    工余昭憲、蔡森諒檢查貨櫃號碼及封條號碼無誤後簽收，詎
    再審被告於當日下午通知再審原告系爭貨櫃內之貨物數量短
    少400 公斤，惟再審被告是否交付20,740公斤鎳鐵予再審原
    告承運，再審被告無法舉證以實其說，再審被告竟以貨物短
    少為由，拒絕給付所謂短少部分之運費，再審原告爰依運送
    契約之法律關係請求再審被告給付短付運費新台幣（下同）
    170,310 元，及自95年6 月10日起至清償日止之法定遲延利
    息。而再審被告則以再審原告運送中短少400 公斤，向再審
    原告求償201,794 元，行使抵銷權扣除後，仍不足31,484元
    ，抗辯再審原告請求無理由，並承上開事實提起反訴，求為
    判決再審原告應給付再審被告31,484元，及自95年7 月27日
    起至清償日止之法定遲延利息。經第一審法院判決再審原告
    全部勝訴，並駁回再審被告之反訴；再審被告不服，提起上
    訴，原審法院審理後，將第一審法院判決廢棄，駁回再審原
    告於第一審之訴，並命再審原告給付再審被告31,484元及其
    利息之損害賠償確定，業經本院調閱原確定判決歷審卷宗，
    核閱屬實。
五、經查：
(一)、按再審之訴顯無再審理由者，得不經言詞辯論，以判決駁回
    之，民事訴訟法第502 條第2 項定有明文。次按，適用法規
    顯有錯誤者，得以再審之訴對於確定終局判決聲明不服，民
    事訴訟法第496 條第1 項第1 款定有明文。該條文所謂「適
    用法規顯有錯誤」者，係指確定終局判決依該確定終局判決
    所確定之事實，或於第三審為法律審時，其所為判決係依據
    第二審判決所確定之事實，而為之法律上判斷，有積極適用
    法規不當，或有消極不適用法規顯然影響裁判之情形。又所
    謂適用法規不當，係指確定終局判決所適用之法規，顯然不
    合法律規定，或與司法院現尚有效之大法官會議解釋，或最
    高法院現尚有效之判例，顯然違反者而言，並不包括漏未斟
    酌證據、認定事實錯誤、取捨證據失當、判決不備理由及在
    學說上諸說併存致發生法律上見解歧異等情形在內。
(二)、再審原告主張原確定判決以其履行輔助人趙雙明在EIR 上簽
    名，即認其對於EIR 上所載系爭貨櫃重量為22,339公斤予以
    承認，並認再審被告委託其運送之系爭貨物重量確有20,140
    公斤乙節，有推論上之邏輯上錯誤，係就原確定判決認定事
    實予以爭執，顯與適用法規是否錯誤無關，並非再審法院所
    能審酌之範圍。
(三)、又再審原告主張原確定判決未令再審被告先就託運之系爭貨
    物重量予以舉證，反令其就系爭貨物短少有非可歸責事由先
    行證明，有違民法事訴訟法第277 條前段、民法第634 條之
    規定之舉證責任分配原則。然查，原確定判決認定再審被告
    已就委託再審原告運送之系爭貨物重量確有20,140公斤乙節
    為相當之證明，且於判決中詳述其理由，並非認為再審被告
    無庸就託運之系爭貨物重量予以舉證，至為明確，是依民法
    第634 條規定，即應由再審被告就系爭貨物短少並無可歸責
    於己之事由予以舉證，始能免責，故原確定判決斟酌相關之
    事證，以再審原告無法舉證免責而為其不利之判斷，自無不
    合，再審原告以此為由主張原確定判決有適用法規顯有錯誤
    云云，自非可採。
六、綜上所述，原確定判決並無再審原告所指適用法規顯有錯誤
    之情事。從而，再審原告以原確定判決有民事訴訟法第496
    條第1 項第1 款事由，提起本件再審之訴，求為廢棄改判，
    顯無理由，爰不經言詞辯論，逕以判決駁回之。
七、據上論結，本件再審原告之訴，顯無理由，依民事訴訟法第
    502 條第2 項、第78條，判決如主文。
中    華    民    國    99    年    1     月    29    日
                  民事第六庭  審判長法  官  楊國祥
                                    法  官  陳明呈
                                    法  官  林書慧
正本係照原本作成。
本判決不得上訴。
中    華    民    國    99    年    1     月  29    日
                                書記官  史華齡

司法院資訊處製作；財團法人民間司法改革基金會備份。
